【裁判字號】    98,交聲,38
【裁判日期】    980218
【裁判案由】    違反道路交通管理處罰條例
【裁判全文】
臺灣宜蘭地方法院交通事件裁定          98年度交聲字第38號
移送機關    交通部公路總局臺北區監理所宜蘭監理站
異  議  人  甲○○
上列受處分人因違反道路交通管理處罰條例案件，對於交通部公
路總局台北區監理所宜蘭監理站違反道路交通管理事件裁決書於
民國98年1月15日所為之處分（原處分案號：宜監字第裁43-ZIQ0
04561號），聲明異議，本院裁定如下：
    主      文
異議駁回。
    理      由
一、按汽車行駛於應繳費之公路、橋樑、隧道或輪渡，不依規定
    繳費者，處汽車所有人或駕駛人新臺幣（下同）三千元以上
    六千元以下罰鍰，並追繳欠費，道路交通管理處罰條例第27
    條第1項定有明文。次按，交通部臺灣區○道○○○路局（
    下稱高速公路局）為辦理電子收費申裝及欠費追繳作業，依
    據公路通行費徵收管理辦法相關規定訂定交通部臺灣區○道
    ○○○路局電子收費申裝及欠費追繳作業注意事項；是車輛
    不依規定繳費者，營運單位應將用路人車輛資料予以記錄並
    為照相或錄影存證，依高速公路局查明之車籍資料，製發「
    補繳通行費及作業處理費通知單」，追繳通行費並加收作業
    處理費用；用路人應依上開通知單所列金額及繳費期限完成
    補繳，逾補繳期限截止日未繳納者，依法舉發，交通部臺灣
    區○道○○○路局電子收費申裝及欠費追繳作業注意事項第
    1條、第13條、第17條分別定有明文。再汽車行駛於應繳費
    之公路，汽車所有人或駕駛人不依規定繳費，於舉發通知單
    上所載應到案期限內繳納罰鍰或到案提出申訴或陳述者，依
    道路交通管理事件統一裁罰基準及處理細則（下稱處理細則
    ）第2條第2項所定之違反道路交通管理事件統一裁罰基準表
    （下稱基準表）規定，須處以三千元之罰鍰。至於處理違反
    道路交通管理事件，有關文書送達之程序，依行政程序法之
    規定；而不能依行政程序法第72條規定對應受送達人之住居
    所、事務所或營業所為之或對其他得會晤應受送達人之處所
    送達，亦無法依同法第73條將文書付與有辨別事理能力之同
    居人、受僱人或應送達處所之接收郵件人員時，得將文書寄
    存送達地之地方自治或警察機關，並作送達通知書兩份，一
    份黏貼於應受送達人住居所、事務所、營業所或其就業處所
    門首，另一份交由鄰居轉交或置於該送達處所信箱或其他適
    當位置，以為送達；由郵政機關為送達者，得將文書寄存於
    送達地之郵政機關，處理細則第5條、行政程序法第74條第1
    項及第2項亦分別規定甚明。
二、本件異議人即受處分人駕駛其所有之車牌號碼IW－8176號自
    用小客車，於民國97年8月24日8時44分，經過國道五號頭城
    收費站（北向第3車道），因未申裝ｅ通機而行駛電子收費
    車道，經依交通部臺灣區○道○○○路電子收費申裝及欠費
    追繳作業注意事項規定，通知異議人應於97年10月10日前補
    繳，但異議人仍未依期限補繳，經原舉發機關臺灣區○道○
    ○○路局國道公路警察局第九警察隊頭城分隊以其有違反道
    路交通管理處罰條例第27條第1項規定之「汽車行駛於應繳
    費之公路不依規定繳費」行為掣單舉發，經將舉發通知單送
    達異議人後，異議人提出申訴，經原處分機關請交通部臺灣
    區○道○○○路局頭城收費站調查後，仍認異議人有前述違
    規行為，遂依道路交通管理處罰條例第27條第1項、處理細
    則第43、44、67條暨基準表之規定，於98年1月15日裁處異
    議人罰鍰3,000元。
三、異議人聲明異議意旨略以：異議人固不否認駕駛前揭車輛於
    上開時、地經過上開地點而未依規定繳費等情，惟辯稱：並
    未收到繳款通知，於收到舉發通知單後，輾轉至郵局查詢，
    才知有未領郵件，並不是故意不去補繳云云。
四、經查：異議人於聲明異議狀內並不否認於上揭時、地，其未
    申裝ｅ通機而行駛電子收費車道之情事，且其於97年10月10
    日補繳截止日前仍未補繳完成之事實，是異議人確有上開違
    反道路交通管理處罰條例之違規行為實堪認定。異議人雖稱
    其並未收到繳款通知云云，然上開補繳通知已於97年9月22
    日經交通部臺灣區○道○○○路局委託遠通電收公司交郵政
    機關郵寄至異議人之戶籍所在地即宜蘭縣冬山鄉○○路28巷
    3弄11號之住處，因郵務機關於同年9月24日中午12時25分、
    9月25日下午1時前往投遞，均未獲會晤應受送達之異議人本
    人，亦未能付與有辨別事理能力之同居人、受僱人或應送達
    處所之接收郵件人員，因而於97年9月26日將上揭文書寄存
    於送達地宜蘭縣冬山鄉冬山郵局以為送達等情，有交通部臺
    灣區○道○○○路局頭城收費站98年1月10日高頭稽字第980
    000041號函及高速公路局委託遠通電收公司辦理上開送達之
    文書信函封面影本在卷可按，以上開送達地址確為異議人住
    所之事實，業據異議人於本院調查時陳明，從而本件高速公
    路局委託遠通電收公司交郵政機關所為之上開送達，自合於
    上揭行政程序法關於文書送達之規定。不論異議人實際有無
    前往領取該補繳通知單，該文書已處於異議人隨時可得領取
    之狀態，即應於合法送達之日起發生效力，且自上開文書寄
    存冬山郵局至繳款截止日，尚有14日，對於異議人至郵務機
    關領取，並於繳款截止日前繳費，並非急迫。參以，異議人
    已自承有看到郵務機關通知郵件招領之字條，只因風吹雨打
    字跡模糊而忽略云云，是上開補繳通知書既已處於異議人隨
    時得領取而知悉文書內容之狀態，是當無從以己身一時疏忽
    而主張免責，是異議人上開所辯，並無可採。
五、綜上所述，異議人確有在上揭時地，行駛於應繳費之公路，
    而不依規定繳費之違規事實，從而原處分機關依道路交通管
    理處罰條例第27條第1項、處理細則第43條、第44條及基準
    表之規定，裁處異議人罰鍰3,000元，核無違誤。綜上，本
    件異議人聲明異議為無理由，應予駁回之。
六、據上論斷，應依道路交通案件處理辦法第19條，裁定如主文
    。
中    華    民    國    98    年    2     月    18    日
                  交通法庭法  官  蔡仁昭
以上正本證明與原本無異。
如不服本裁定，應於裁定送達後5日內，向本院提出抗告狀。（
應附繕本）
                          書記官  陳建宇
中    華    民    國    98    年    2     月    18    日


司法院資訊處製作；財團法人民間司法改革基金會備份。
